【裁判字號】    94,交訴,17
【裁判日期】    950630
【裁判案由】    公共危險等
【裁判全文】
臺灣嘉義地方法院刑事判決              94年度交訴字第17號
公  訴  人  臺灣嘉義地方法院檢察署檢察官
被      告  乙○○
選任辯護人  何永福律師。
上列被告因公共危險等案件，經檢察官提起公訴（九十四年度偵
字第六八二號），本院判決如下：
    主  文
乙○○犯不能安全駕駛動力交通工具罪，處有期徒刑月；又犯
過失致人於死罪，處有期徒刑捌月；又犯肇事致人死亡逃逸罪，
處有期徒刑玖月。應執行有期徒刑壹年陸月，緩刑肆年。
    事  實
一、乙○○為嘉義縣警察局水上分局太保分駐所警員，於民國九
    十四年一月十三日下午一時許起，在嘉義縣太保市○○○道
    餐廳」飲用約八十毫升之高梁酒加水後，已達不能安全駕駛
    動力交通工具之程度，仍於同日晚上八時三十分許，駕駛車
    牌號碼ＳＰ—二二五六號自用小客車，沿嘉義縣太保市嘉四
    十九線公路由太保往新埤方向即由南往北方向行駛，途經該
    公路二點七公里處，本應注意汽車行駛時，駕駛人應注意車
    前狀況，並隨時採取必要之安全措施，且路面鋪設柏油、雖
    濕潤、無缺陷、無障礙物及視距良好等情況下，並無不能注
    意之情事，竟疏未注意，適有廖金池所騎乘車牌號碼ＫＶ八
    —五六七號重型機車沿該公路由北往南方向行駛，至上開路
    段不慎滑倒在地，乙○○因閃避不及，其車碰擊並同時輾過
    廖金池，廖金池送醫途中因頭胸部多發重壓性創傷而死亡。
    詎乙○○駕車肇事後，竟為規避肇事責任，未停車報警處理
    及設法將廖金池送醫急救，反而駕駛肇事車輛逃逸，當日晚
    上乙○○之妻郭鳳珠知悉後，恐此事件影響乙○○之工作，
    乃於翌日凌晨二時許，向嘉義縣警察局水上分局太保分駐所
    警員自首，並製作筆錄，承認其為肇事者，以頂替乙○○前
    開犯行。嗣經警於翌日上午八時二十五分查悉上情後，隨即
    對乙○○為呼氣之酒精濃度測試，其值為每公升零點一六毫
    克。
二、案經廖金池之妻林月卿訴由嘉義縣警察局水上分局報請臺灣
    嘉義地方法院檢察署檢察官偵查起訴。
    理  由
一、被告乙○○及辯護人對於被告以外之人在警詢及檢察官偵查
    時之陳述，表示對於其證據能力不爭執，且本院認為前開筆
    錄作成時之情況，合法且無不當，故被告以外之人在警詢及
    偵查時之陳述，自得為證據，先予敘明。
二、酒後駕車及過失致死部分：
    上揭事實，業據被告乙○○於本院審理時坦承不諱（見本院
    卷第一七七頁），核與告訴人林月卿、證人廖金賢、丙○○
    楊仁耀、陳明輝、甲○○於警詢、偵查中及本院審理時之指
    訴及證述情節相符（見相驗卷第六頁至第十頁、第五五頁、
    第八十頁至第八九頁、偵卷第二八頁、本院卷第一一六頁至
    第一一八頁），復有酒精濃度測試資料一紙，其酒測值雖為
    每公升零點一六毫克，惟因被告係於酒測前一日下午飲酒至
    酒測時已超過十二小時，若以十二小時計算，依國人體內酒
    精含量之代謝率，被告於車禍發生時體內所含酒精濃度，應
    為每公升零點九一毫克以上（計算式：0.16㎎／ｌ＋0.0628
    ㎎／ｌ×１２ｈｒ＝0.91㎎／ｌ），遠超過每公升零點五五
    毫克之標準；此外，復有道路交通事故現場圖、調查報告表
    (一)、(二)、現場照片及肇事車輛相片八十一幀附卷可稽（見相
    驗卷第二七頁至五三頁、偵卷第十頁至第二四頁），而被害
    人廖金池確因本件車禍造成頭胸部多發重壓性創傷而死亡之
    事實，亦經檢察官督同檢驗員、法醫師相驗並解剖鑑定屬實
    ，製有勘驗筆錄、相驗屍體證明書、驗斷書、法務部法醫研
    究鑑定書在卷足佐（見相驗卷第一二一頁至第一四三頁）。
    按汽車行駛時，駕駛人應注意車前狀況，並隨時採取必要之
    安全措施，道路交通安全規則第九十四條第三項定有明文。
    被告駕駛上開車輛自應注意該等安全規範，且依前開道路交
    通事故調查報告表所載，本件肇事當時且路面鋪設柏油、雖
    濕潤、無缺陷、無障礙物及視距良好等情況，被告並無不能
    注意之情事，竟疏未注意及此，致發生本件車禍，被告駕車
    顯有過失甚明。是被告駕車肇事與被害人死亡結果間，顯有
    相當因果關係。綜上所述，被告之自白與事實相符，足資採
    信，此部分事證明確，其犯行堪以認定。
三、肇事逃逸部分：
    訊據被告對於上揭犯行，矢口否認，辯稱：案發當時天色昏
    暗，且下雨，視線不清，路況有顛簸，且案發前死者已倒地
    ，被告又有喝酒，意識較常人模糊，不知有輾壓到人云云。
    惟查：
  (一)被告於偵查時供稱，車禍發生後當晚八時四十分左右回至家
    中，發現保險桿掉了，即告知其妻郭鳳珠，郭鳳珠聽聞被告
    可能肇事後，即駕車沿路至事故現場察看等情，為被告所自
    承（見相驗卷第一一二頁），而郭鳳珠至事故現場後發現有
    人死亡，其在未與被告確認及商量之情形下即自行至嘉義縣
    警察局水上分局太保分駐所自首一事，倘被告未事先告知其
    已肇事，為何郭鳳珠在未與被告商量並確認是否為被告之犯
    行前，即自行至警察機關自首，可見郭鳳珠於駕車出門前，
    被告應已告知肇事之事，且郭鳳珠自首後於翌日凌晨二時第
    一次製作筆錄時所陳述之車輛行進方向、撞擊情形、是否下
    車處理等情形均具體而與現狀相符，可見被告應於郭鳳珠駕
    車出門之前，即已告知其發生車禍之事。
  (二)又查汽車之保險桿主要係為保護車體及駕駛人之安全，故保
    險桿均相當堅固且牢靠附於車體，然本件車禍發生時，被告
    所駕之上開車輛前方之保險桿及擋泥板竟然因本件車禍而掉
    落（見相驗卷第三三頁至三四頁之照片），可見被告當時輾
    壓及碰撞之力道之大，且一般人駕車時，若有車上的大型物
    件掉落，亦會知悉而下車查看，何況是車前方的物件，而被
    告竟未下車查看，此亦與常情有違，另被告於偵查中亦供稱
    當時伊經過事故現場，車子左前方有一黑色不明物體朝伊車
    前過來等語（見相驗卷第一一二頁），縱使被告當時確因飲
    酒後精神狀況不佳，但對於有不明物過來一事，其應會驚覺
    ，而下車查看是否碰撞他人或物體之舉動，而非全然無知，
    其竟駕車離去且辯稱不知有肇事云云，顯係事後卸責之詞。
  (三)另被告原應於九十四年一月十四日上午四時至六時至分駐所
    值班，然其竟未到班值勤，若被告不知有肇事之事，其何必
    違反值勤之規定，而不到班。綜上所述，被告於前揭時、地
    發生車禍一事，當時應已知悉，卻仍未下車查看及救護，此
    部分犯行明確，被告所辯為事後卸責之詞，實不可採，應予
    依法論科。
四、按汽車駕駛人，酒醉駕車，因而致人受傷或死亡，依法應負
    刑事責任者，加重其刑至二分之一，道路交通管理處罰條例
    第八十六條第一項定有明文。又所謂「酒醉」並非法律用語
    ，且屬不確定之概念，而酒精對中樞神經系統具有麻醉作用
    ，對人體之影響固因個人而異，然多與血液中之酒精濃度成
    正比，通常情形，血液中之酒精濃度在每公升一○○○毫克
    （即呼氣酒精濃度每公升零點五毫克）時，雖在外觀上無法
    辨識，但檢查眼睛機能，對反應時間功能均有降低之事實，
    對一般人而言，血液中酒精濃度增加至每公升一○○○至一
    五○○毫克（即呼氣酒精濃度約每公升零點五至零點七五毫
    克），顯示快感狀態、話多、臉色紅潤、每公升一五○○至
    二五○○毫克（呼氣酒精濃度每公升零點七五至一點二五毫
    克）時，呈興奮、走路不穩、咬字不清，稍有麻痹現象，迄
    每公升二五○○至三五○○毫克（呼氣酒精濃度每公升一點
    二五至一點七五毫克）時，始出現步行困難，不舒服感、言
    語不清、意識不明等情狀（參照施多喜撰，酒精（乙醇）之
    鑑定，載刑事科學第三十六期），依相關研究結果，汽車駕
    駛人飲酒後其吐氣所含酒精成份超過每公升○‧七五毫克以
    上，呈興奮、走路不穩、咬字不清，稍有麻痹現象，方符合
    條文所稱之酒醉駕車。核被告乙○○所為，係犯刑法第一百
    八十五條之三不能安全駕駛動力交通工具罪、同法第二百七
    十六條第一項之過失致人於死罪及同法第一百八十五條之四
    肇事致人死亡逃逸罪。被告吐氣所含酒精成份超過每公升○
    ‧七五毫克，依上所述，已達酒醉駕車，因而致人死亡之情
    形，其過失致死部分，應依法加重其刑；又被告所犯上開三
    罪間，犯意各別，行為互殊，應予分論併罰。爰審酌被告之
    智識程度，犯後否認部分犯行，且對被害人造成死亡之結果
    ，惟其犯後態度尚佳及其他一切情狀，各量處如主文所示之
    刑，並定其應執行之刑，以資儆懲。另查被告前未曾受有期
    徒刑以上刑之宣告，有臺灣高等法院被告前案紀錄表在卷可
    參，肇事後已與被害人家屬調解成立，有嘉義縣太保市調解
    委員會調解書一份在卷足憑（見偵卷第五頁），經此起訴、
    審判，當知所警惕，信無再犯之虞，本院認為其所宣告之刑
    以暫不執行為適當，併諭知緩刑四年，以啟自新。
五、被告之妻郭鳳珠是否涉及刑法第一百六十四條第二項頂替罪
    嫌，應由檢察官另行分案偵辦，併此敘明。
據上論斷，應依刑事訴訟法第二百九十九條一項前段，道路交通
管理處罰條例第八十六條第一項，刑法第十一條前段、刑法一百
八十五條之三、第一百八十五條之四、第二百七十六條第一項、
第五十一條第五款、第七十四條第一款，判決如主文。
本案經檢察官李志明到庭執行職務。
中    華    民    國    95    年    6     月    30    日
                交通法庭  審判長法  官  沈福財
                                法  官  卓春慧
                                法  官  陳仁智
上列正本證明與原本無異。
如不服本判決，應於判決送達後10日內向本院提出上訴狀（應附
繕本）。告訴人或被害人如對於本判決不服者，應具備理由請求
檢察官上訴，其上訴期間之計算係以檢察官收受判決正本之日期
為準。
中    華    民    國    95    年    6     月    30    日
                                書記官  李佳惠
附錄本案論罪科刑法條全文
刑法第185條之3：
服用毒品、麻醉藥品、酒類或其他相類之物，不能安全駕駛動力
交通工具而駕駛者，處一年以下有期徒刑、拘役或三萬元以下罰
金。
刑法第276條第1項：
因過失致人於死者，處二年以下有期徒刑、拘役或二千元以下罰
金。
刑法第185條之4：
駕駛動力交通工具肇事，致人死傷而逃逸者，處六月以上五年以
下有期徒刑。


司法院資訊處製作；財團法人民間司法改革基金會備份。
